【裁判字號】    88,自,1332
【裁判日期】    890307
【裁判案由】    背信
【裁判全文】
臺灣臺中地方法院刑事判決                        八十八年度自字第一三三二號
    自  訴  人  甲○○
    代  理  人  丁○○
    被      告  丙○○
    選任辯護人  林見軍
                魏其村
右列被告因背信案件，經自訴人提起自訴，本院判決如左：
    主  文
丙○○無罪。
    理  由
一、自訴意旨略以：被告丙○○於民國八十八年五月中旬，以假名「楊世傑」打電話
    至自訴人甲○○任職之第一商業銀行太平分行，自稱係澳門利基金融集團【ＴＯ
    ＰＷＯＲＴＨ  ＩＮＶＥＳＴＭＥＮＴＳ（ＭＡＣＡＵ）  ＬＴＤ‧下稱：利基
    集團】在台分公司及宏匯國際企管顧問公司（按應係「宏匯行」）台中分公司業
    務代表，可幫投資人投資外匯保證金交易，自訴人不疑有他，遂於同年月二十六
    日與被告簽訂投資同意書，並匯款美金（下同）二萬元至被告指定之國外帳戶，
    約定最大虧損為投資額之百分之三十，如達虧損上限時，可以解除投資約定，或
    須經授權才能繼續操作，被告當時係以「楊世傑」之假名簽約。其後，被告不曾
    告知虧損情形，約一個月後，始以電話告知自訴人須補匯一萬元虧損，自訴人乃
    於同年七月十三日再匯款一萬元，當時被告並未告知虧損已超過上限，在未經自
    訴人同意或授權情況下，竟隱瞞虧損真相繼續進場操作，至同年八月底自訴人始
    知已虧損剩餘三千元，因認被告涉有刑法第三百四十二條之背信罪嫌云云。
二、按犯罪事實應依證據認定之，無證據不得推定其犯罪事實；又不能證明被告犯罪
    者，應諭知無罪之判決，刑事訴訟法第一百五十四條、第三百零一條第一項分別
    定有明文。次按刑法刑法第三百四十二條規定之背信罪，須行為人有為他人處理
    事務，意圖為自己或第三人不法之利益，或損害本人之利益，而為違背其任務之
    行為，致生損害於本人之財產或其他利益者，始足當之。自訴人認被告涉有背信
    罪嫌，無非以被告於投資虧損至投資額百分之三十後，竟隱瞞虧損真相，未經自
    訴人之同意或授權，仍繼續進場操作，為其主要之論據。訊之被告固承認於前揭
    時地受自訴人委託投資外匯保證金交易之事實，惟堅決否認有何背信之犯行，辯
    稱：伊與自訴人初識之時，即曾告以「楊世傑」為其偏名，本名為「丙○○」，
    之所以採用偏名乃因囿於流年運勢，為求趨吉避凶聽信相術之言所致；自訴人於
    簽約前曾至公司參加投資說明會，伊並告知自訴人如何計算損益，嗣自訴人評估
    後始於八十八年五月二十六日匯款二萬元入利基集團所指定之信託帳戶，伊係基
    於自訴人之授權進行操作，或為當日買賣，或為長期交易，或暫時出場觀望等，
    若有進場操作時，利基集團均會將載有買賣幣別、匯率及保證金結存數額之交易
    報表（CLIENT STATEMENT）傳真予自訴人，一開始是傳真到自訴人服務之銀行（
    00－0000000），後來是傳真到自訴人家裡（00－0000000）
    ，是自訴人所指不曾告知虧損情況云云，顯然不實；其間，被告於八十八年七月
    六日發覺浮動虧損（FLOATING LOSS）已達投資額百分之三十時，即一再聯繫自
    訴人促其決定究要平倉結算虧損，抑或再加碼投資，因自訴人未立即告知，伊乃
    先行鎖單以避免虧損繼續擴大，迄同年月十三日，自訴人評估後決定加碼一萬元
    ，適因被告家遭變故無暇代為操作，故在自訴人同意下，改由乙○○接手操作等
    語。
三、經查：(一)自訴人與被告簽訂之外匯保證金交易同意書載明：風險額度為總投資額
    之百分之三十，虧損達最大風險額度時，甲方（指自訴人）得解除投資約定，乙
    方（指被告）不得有異議；虧損若超出雙方首次約定之風險額度，乙方則停止交
    易授權，此有同意書一份附卷可參。又自訴人於八十八年五月二十六日，匯款二
    萬元至利基集團指定之信託帳戶，亦有匯款單及保證金收據各一紙附卷可憑。(二)
    被告所辯每次交易後，利基集團均會將交易報表傳真予自訴人乙節，業據其提出
    交易報表六十四份附卷為憑，即自訴人亦當庭承認每次均有收到利基集團傳真之
    交易報表。又自上開交易報表觀之，其上均載有買賣之幣別、到期日、成交口數
    、匯率、利息、浮動損益、保證金結存數額等資料，是自訴人指訴被告不曾告知
    虧損情形云云，顯與事實不符。(三)又由卷附交易報表可知，被告確於浮動虧損達
    投資額百分之三十後，旋於八十八年七月七日將原交易部位先行鎖單，以避免浮
    動虧損繼續擴大。參以證人乙○○證稱：自訴人委託之個案，一開始係由被告操
    作，至八十八年七月十三日自訴人加碼投資一萬元後，因被告家裡有事，要求改
    由伊代為操作，當時有告知自訴人匯入之一萬元係要加碼投資、買賣等語。足正
    被告所辯：伊曾聯繫自訴人促其決定究要平倉結算虧損，抑或再加碼投資，因自
    訴人未立即告知，伊乃先行鎖單以避免虧損繼續擴大，迄同年月十三日，自訴人
    評估後決定加碼一萬元等語，尚堪採信。雖自訴人表示：伊看不懂交易報表，被
    告只通知補繳保證金，未告知可以結清云云，惟此乃自訴人片面之詞，尚難據此
    認定被告蓄意隱瞞虧損情況，蓋前開交易報上均載有買賣之幣別、到期日、成交
    口數、匯率、利息、浮動損益、保證金結存數額等資料，已如前述。況自訴人本
    身任職於第一商業銀行太平分行，且該銀行本身亦經營外匯保證金交易，縱自訴
    人不曾承辦外匯業務，亦可輕易請教他人，實難諉為不知。(四)至被告使用偏名「
    楊世傑」一事，證人乙○○證稱：伊知道被告姓名為「丙○○」，後來被告名片
    印「楊世傑」（由宏匯行印製），伊曾就此詢問被告友人，該友人答稱係因風俗
    之緣故等語。足證被告係在認識自訴人之前，即開始使用「楊世傑」之偏名，而
    非蓄意瞞騙自訴人。再徵諸被告受僱宏匯行之初，均使用「丙○○」之本名，此
    有薪資轉帳帳戶及全民健康保險卡影本在卷可佐，益證被告並無冒用他人名義之
    犯意。綜上，被告既於每次進場操作後，均將載有買賣幣別、匯率及保證金結存
    數額之交易報表傳真予自訴人，而自訴人亦自承均有收到交易報表，縱自訴人確
    因看不懂該交易報表，致未能適時作出正確之決定，亦僅出於自訴人認知上之錯
    誤。本件並無證據足以證明被告受自訴人委託操作外匯保證金交易時，有何為自
    己或第三人不法利益或損害自訴人利益之意圖，及違背其任務之行為，自難以背
    信罪相繩。此外，復查無其他積極證據足資認定被告有何自訴人所指之犯行，自
    難僅憑自訴人片面之指訴，遽為不利被告犯罪事實之認定，揆諸首開法條意旨，
    既不能證明被告犯罪，自應諭知無罪之判決。
據上論斷，應依刑事訴訟法第三百四十三條、第三百零一條第一項，判決如主文。
中      華      民      國      八十九      年      三      月    七    日
                                    臺灣臺中地方法院刑事第二庭
                                        法  官 陳  文  燦
右正本證明與原本無異。
如不服本判決，應於送達後十日內向本院提出上訴狀（須附繕本），上訴於台灣高等
法院台中分院。
                                        書記官
中      華      民      國      八十九      年    三        月    七    日


司法院資訊處製作；財團法人民間司法改革基金會備份。
